臺灣臺中地方法院民事判決
111年度重訴字第69號
原      告  李連正    

訴訟代理人  楊振芳律師
被      告  曾善      
訴訟代理人  蔡譯智律師  
上列當事人間返還不當得利事件，本院於民國111年7月11日言詞
辯論終結，判決如下：
    主  文
原告之訴及假執行之聲請均駁回。
訴訟費用由原告負擔。
    事實及理由
一、原告主張：
㈠、被告之前配偶即訴外人洪坤山為振宇商城股份有限公司（下
    稱振宇商城公司）負責人，洪坤山於民國109年7月19日與原
    告簽訂不動產買賣契約書，將其所有借名登記於訴外人鄭阿
    滿名下，坐落臺中市○○區○○段000地號、199地號土地暨其上
    同段796建號、364建號建物（下稱系爭房地），以價金新臺
    幣（下同）2380萬元出售予原告。原告分別於109年7月20日
    、7月27日與洪坤山一同前往彰化第六信用合作社和美分社
    ，並自原告所設054200XX84584號帳戶（下稱彰化六信84584
    號帳戶）提領現金580萬元、600萬元（合計1180萬元）當場
    交付洪坤山，剩餘買賣價金1200萬元，則約定於系爭房地辦
    妥移轉登記後，由原告以系爭房地向銀行辦理抵押貸款支付
    。
㈡、嗣洪坤山向原告表示欲將系爭房地以較高價出售他人，遂以
    鄭阿滿名義於109年7月29日、8月5日分別匯款145萬元、150
    萬元（合計295萬元）至原告彰化六信84584號帳戶，以返還
    前所收受之買賣價金，其餘欠款885萬元，經原告一再催討
    ，洪坤山表示願將其所經營之振宇商城公司向訴外人陳坤輝
    承租之門牌號碼臺中市○○區○○○路0段000號1、2樓房屋（下
    稱文心南路房屋），及向訴外人王信仁、王坤德承租之門牌
    號碼臺中市○○區○○路0段000號房屋（下稱益豐路房屋）之出
    租、出售均交由原告處理，包括價金決定、收取價金、點交
    及一切相關事宜，若出租他人，則由原告收取租金，以償還
    885萬元之欠款。其後，洪坤山於110年4月4日致電原告通知
    可前往收取振宇商城公司出租文心南路房屋予優漾健身南屯
    店之一年租金共680萬元（年租金720萬元扣除仲介等費用40
    萬元後之餘額），詎原告於翌日前往收取時，卻遭振宇商城
    公司會計告知，前述租金已經「董娘」即被告收取完畢，無
    法給付原告；原告致電洪坤山欲質問原因，洪坤山則拒接電
    話，經原告與被告聯繫，其承認收取上開680萬元，並以洪
    坤山對外有欠款，經其代為清償部分，故有權利取走該租金
    為由，拒絕交付原告。上開租金為洪坤山允諾原告收取，被
    告無收取權利卻逕自收取，致原告受有無法收取之損害，爰
    依民法第179條、182條第2項規定，請求被告返還不當得利6
    80萬元及自110年4月5日起計算之利息等語。
㈢、聲明：⒈被告應給付原告680萬元及自110年4月5日起至清償日
    止，按年息百分之5計算之利息。⒉願供擔保請准宣告假執行
    。
二、被告則以：
㈠、系爭房地為鄭阿滿於109年6月24日以3,288萬元向訴外人羅美
    順所購買，且109年7月11日始交付第二期款，尚未完成所有
    權移轉登記手續，自無由洪坤山借名登記於鄭阿滿名下之情
    事，又鄭阿滿向羅美順購買系爭房地之價金已達3,288萬元
    ，自無可能由洪坤山以2380萬元出售予原告，且原告負債累
    累，並無資力購買系爭房地，故否認系爭房地業經洪坤山以
    2,380萬元出售原告，且原告並未將其自彰化六信84584號帳
    戶提領之580萬元、600萬元（合計1180萬元）現金交付洪坤
    山。至於鄭阿滿於109年7月29日、同年8月5日各匯款145萬
    元、150萬元（合計295萬元）予原告，係因原告向鄭阿滿借
    款之關係，非洪坤山返還原告之欠款，洪坤山亦未積欠原告
    885萬元。
㈡、文心南路房屋及益豐路房屋均係由振宇商城公司所承租、出
    租，其權益歸屬於振宇公司，非洪坤山個人所能處分，且洪
    坤山之所以於原證二即振宇商城公司向陳坤輝承租文心南路
    房屋之租賃契約書暨其公證書、原證三即振宇商城公司出租
    設於益豐路房屋之婚宴會館經營權予訴外人台中饗宴館有限
    公司籌備處之權利租賃契約書暨其公證書（後附振宇商城公
    司向王信仁、王坤德承租坐落臺中市○○區○○段00○00地號及
    其上所有建築物之不動產租賃契約書）首頁均記載：「本棟
    不動產所有出售、出租所有不動產事宜全權交由李連正先生
    處理包括價金決定、收受價金、點交及一切相關事宜」，係
    因原告向洪坤山表示，如有第三人欲買賣或承租上開不動產
    ，希望有授權原告之文件所致。另因振宇商城公司所承租文
    心南路房屋數年未能出租，自106年至110年間由被告代振宇
    商城公司墊付之租金已達1,147萬3,429元，振宇商城公司於
    110年4月收受優漾健身南屯店租金及押金合計626萬3,000元
    ，即交付被告清償前揭代墊款，被告收取該款項自非無法律
    上原因，亦未造成原告受有損害等語置辯。
㈢、聲明：⒈原告之訴及假執行之聲請均駁回。⒉如受不利判決，
    請准供擔保免為假執行。
三、兩造不爭執事項（見本院卷第218、219頁）：
㈠、被告為洪坤山之前配偶；洪坤山為振宇商城公司之負責人。
㈡、原告申設之彰化六信84584號帳號有於109年7月20日、109年7
    月27日分別提領現金580萬元、600萬元。
㈢、鄭阿滿有於109年7月29日、109年8月5日匯入原告申設之彰化
    六信84584號帳號各145萬元、150萬元。
㈣、對原證二、原證三之形式上真正不爭執。
㈤、振宇商城公司就原證二之房屋出租給優漾健身南屯店，並將1
    10年租金交給被告收取。
四、本院之判斷：
㈠、按當事人主張有利於己之事實者，就其事實有舉證之責任，
    民事訴訟法第277條前段定有明文。而民事訴訟如係由原告
    主張權利者，應先由原告負舉證之責，若原告先不能舉證，
    以證實自己主張之事實為真實，則被告就其抗辯事實即令不
    能舉證，或其所舉證據尚有疵累，亦應駁回原告之請求（最
    高法院17年上字第917號裁判意旨參照）。又主張不當得利
    請求權存在之當事人，對於不當得利請求權之成立要件應負
    舉證責任，即應證明他方係無法律上之原因而受利益，致其
    受有損害。本件原告主張其以2,380萬元向洪坤山購買借名
    登記於鄭阿滿名下之系爭房地，並已支付1,180萬元，其後
    買賣契約解除，洪坤山以鄭阿滿名義返還原告295萬元，洪
    坤山尚積欠原告885萬元等情節，為被告所否認，自應由原
    告就其主張之事實負舉證之責。
㈡、查系爭房地為鄭阿滿於109年6月24日向訴外人羅美順以3,288
    萬元所購買，有被告提出之不動產買賣契約書（見本院卷第
    111至117頁）在卷可查，並經鄭阿滿於臺灣臺中地方檢察署
    111年度偵字第15662號（下稱111偵15662號）偵查中證稱：
    並未借名登記等語，有該案件不起訴處分書可佐（見本院卷
    第209至213頁），原告則未舉證證明系爭房地為洪坤山所購
    買而借名登記於鄭阿滿名下，是被告辯稱系爭房地為鄭阿滿
    所購買，非洪坤山借名登記於鄭阿滿名下，即堪採信。
㈢、又原告主張其與洪坤山就系爭房地有買賣之合意並簽訂買賣
    契約書，其已支付價金1,180萬元一情，既為被告所否認，
    原告則迄未舉證以實其說，則其所陳買賣成立一情，顯難採
    憑；至原告曾於109年7月20日、109年7月27日自其設於彰化
    六信84584號帳戶分別提領現金580萬元、600萬元之事實，
    因提領存款之原因極多，非僅支付買賣價金一端，原告自應
    證明該款項係交付洪坤山及係為買賣系爭房地而交付，否則
    ，仍難認其主張之買賣事實為真實。
㈣、原告復稱其與洪坤山合意解除系爭房地之買賣契約，洪坤山
    並以鄭阿滿名義於109年7月29日、8月5日分別匯款145萬元
    、150萬元至原告彰化六信84584號帳戶，以返還前所收受之
    買賣價金，及洪坤山尚欠其885萬元等語，惟此經鄭阿滿於1
    11偵15662號偵查中證稱係洪坤山拿原告的票給伊，說原告
    要用錢，伊就匯錢給原告等語（見本院卷第209至213頁），
    可知鄭阿滿匯款295萬元予原告，與系爭房地並無關聯，原
    告上開主張自難採憑，則原告與洪坤山之間應無原告主張之
    885萬元債權債務存在，亦堪予認定。
㈤、原告另以原證二、原證三之契約暨其公證書主張洪坤山同意
    被告收取振宇商城公司出租文心南路房屋110年之租金680萬
    元等語；查原證二、原證三之首頁固均記載：「本棟不動產
    所有出售、出租所有不動產事宜全權交由李連正先生處理包
    括價金決定、收受價金、點交及一切相關事宜」等語，並有
    洪坤山之簽名（見本院卷第29至41頁、第43至59頁），然依
    見證上開文件之王麗雲於111偵15662號偵查中證述：「洪坤
    山跟李連正有借貸關係，正確數字我不知道，李連正會去幫
    洪坤山調錢，洪坤山會借票，因為洪坤山說暫時沒辦法還錢
    ，就說不動產全權交給李連正處理，看是要出租還是出售，
    最後洪坤山也有簽名。...（李連正說先前洪坤山有要出售
    大里區仁化段不動產給他，後來解除契約，洪坤山沒辦法返
    還所有價金，所以才將不動產全權給他處理？）背後原因沒
    有講那麼細，我只知道有債務關係」（見本院卷第212頁）
    等語，可知原告與洪坤山間因存有債務關係，故洪坤山願委
    託原告出售、出租原證二、三所示之不動產，惟僅有此記載
    仍無法證明出售或出租之所得或租金應全數交付原告，以抵
    償洪坤山與原告間之債務，何況，原告於本件所主張洪坤山
    積欠之885萬元債務尚無法證明確屬存在，從而，縱使文心
    南路房屋出租之租金為被告所收取（原告主張被告收取之數
    額與原告所辯之數額亦不相同），原告亦無其所主張之損害
    可言。
五、綜上所述，原告依民法第179條、第182條第2項規定，請求
    被告返還680萬元及自110年4月5日起至清償日止，按年息百
    分之5計算之利息，為無理由。又原告之訴既經駁回，其假
    執行之聲請即失所附麗，應併予駁回。
六、本件事證已臻明確，兩造其餘攻擊或防禦方法，核與本件判
    決結果不生影響，爰不逐一論述，併此敘明。
七、訴訟費用負擔之依據：民事訴訟法第78條。
中　　華　　民　　國　 111　　年　　 8 　月　　17　　日
                  民事第五庭  法　官   李蓓
以上正本係照原本製作。　　　　　　　　　
如對本判決上訴，須於判決送達後20日內向本院提出上訴狀。如
委任律師提起上訴者，應一併繳納上訴審裁判費。 
中　　華　　民　　國　　111 　年　　8 　　月　　18　　日
                              書記官   陳采瑜